臺灣高雄地方法院民事裁定
111年度全字第182號
聲  請  人  高雄銀行股份有限公司

法定代理人  陳勇勝  
訴訟代理人  林玉培  
相  對  人  蘇立軒  
上列當事人間清償借款事件，聲請人聲請假扣押，本院裁定如下
：
  主  文
聲請駁回。
聲請費用由聲請人負擔。
  理  由
一、聲請意旨略以：相對人前於民國110年8月25日向聲請人借款
    合計新臺幣（下同）100萬元，約定按月攤還本息。詎相對
    人自111年2月25日後未依約繳付本息，已喪失期限利益，餘
    91萬9,345元及利息、違約金均未清償，經聯絡催收未果，
    逃匿無蹤均未理會，相對人亦未提供不動產擔保借款，為確
    保日後債權獲償，聲請人如有釋明不足部分願供擔保以代釋
    明，請求提供中央政府建設公債108年度甲類第2期債票為擔
    保，准就相對人所有之財產於91萬9,345元範圍內為假扣押
    等語。
二、按債權人就金錢請求或得易為金錢請求之請求，欲保全強制
    執行者，得聲請假扣押；假扣押，非有日後不能強制執行或
    甚難執行之虞者，不得為之；請求及假扣押之原因，應釋明
    之。前項釋明如有不足，而債權人陳明願供擔保或法院認為
    適當者，法院得定相當之擔保，命供擔保後為假扣押，民事
    訴訟法第522條第1項、第523條第1項及第526條第1項、第2
    項分別定有明文。所稱日後不能強制執行或甚難執行之虞之
    情形，諸如債務人浪費財產、增加負擔或就財產為不利之處
    分，將達於無資力之狀態或移往遠地、逃匿無蹤或隱匿財產
    或經債權人催告後仍斷然拒絕給付，且就債務人之職業、資
    產、信用等狀況綜合判斷，其現存之既有財產已瀕臨成為無
    資力或與債權人之債權相差懸殊或財務顯有異常而難以清償
    債務之情形等是。此等規定之由設，係基於債權人債權之滿
    足及避免債務人受濫訴，或債權人藉由保全程序以造成對債
    務人一般正常交易行為為過當之干預，而有予以平衡之必要
    。惟就民事訴訟法第523條第1項規定之解釋，如於假扣押債
    權人已就其請求為較高度之釋明，而基於債權性質、債務人
    已為財產處分之行為及表示否定履行債務之意願等，依具體
    情形，如強令債權人尚須待債務人持續處分其既有財產瀕臨
    至無資力、或與債權人之債權相差懸殊、或財務異常至難以
    清償債務之情形，在證據提出之負擔上，乃得認為已屬過苛
    者，非不得就該條項之「非有日後不能強制執行或甚難執行
    之虞」等排除性要件，為目的性之限縮，認於因債務人處分
    行為已有造成日後不能執行或有難以執行之低度風險者，即
    足當之，而就債權人以此要件之釋明，為較低度之要求（最
    高法院105年度台抗字第106號、110年度台抗字第867號裁判
    意旨參照）。次按債權人就假扣押之原因，依法有釋明之義
    務，亦即須提出可使法院信其主張為真實之證據，必待釋明
    有所不足，而債權人陳明願供擔保或法院認為適當者，法院
    始得定相當之擔保，命供擔保後為假扣押，若債權人未釋明
    假扣押之原因，即不符假扣押之要件（最高法院97年度台抗
    字第649號裁定要旨參照）；又若債權人就其請求及假扣押
    之原因，有任何一項未予釋明，法院即不得為命供擔保後假
    扣押之裁定（最高法院97年度台抗字第227號裁定要旨足參
    ）；亦即債權人聲請假扣押應就其請求及假扣押之原因加以
    釋明，兩者缺一不可。該項釋明如有不足而債權人陳明願供
    擔保或法院認為適當者，法院始得定相當之擔保，命供擔保
    後為假扣押。若債權人就其請求及假扣押之原因有一項未予
    釋明，法院即不得為命供擔保後假扣押之裁定。
三、經查：本件聲請人請求准就相對人之財產於91萬9,345元之
    範圍內為假扣押等情，固據其提出放款借據2份、約定書、
    放款客戶授信明細查詢單等件為證，然此僅足以釋明對其假
    扣押請求之原因。就假扣押之原因，即對於其債權有「日後
    不能執行或甚難執行之虞」之事實，聲請人僅陳稱其所寄發
    的催告信因未回應，且其電話催繳時，相對人先承諾會盡快
    處理，後則無人接聽，因相對人未提供任何供債務清償之擔
    保，恐有移往遠方或逃避債務致日後不能執行或難執行之虞
    等語，然聲請人向相對人催告清償債務，縱未獲回應，其可
    能之原因多端，而聲請人對相對人是否有就其財產為不利益
    之處分，將成為無資力，或相對人將逃匿等情形，未據提出
    任何可供本院即時調查之證據，足使本院信其主張為真實，
    難認聲請人就假扣押原因已為釋明，既未釋明假扣押原因，
    自不得藉願供擔保而釋明。揆諸上開意旨，自難認符合得聲
    請假扣押之要件，從而，聲請人聲請對相對人財產為假扣押
    ，難以准許，應予駁回。
四、依民事訴訟法第95條、第78條，裁定如主文。
中　　華　　民　　國　　111 　年　　9 　　月　　23　　日
                民事第五庭法　官　周玉珊
正本係照原本作成。
如不服本裁定應於送達後10日內向本院提出抗告狀，並繳納裁判
費新台幣1,000元。
中　　華　　民　　國　　111 　年　　9 　　月　　23　　日
                              書記官　林秀敏